臺灣臺南地方法院刑事判決　　　　　　　　　　　　　九十年度交訴字第四五九號
　　公　訴　人　臺灣台南地方法院檢察署檢察官
　　被　　　告　乙○○
　　選任辯護人　賴鴻鳴
　　　　　　　　黃俊達
　　　　　　　　莊信泰
右列被告因過失致死等案件，經檢察官提起公訴（九十年度偵字第一一七五八號、九
十年度偵字第一一九五七號），本院判決如左：
    主  文
乙○○服用酒類，不能安全駕駛動力交通工具而駕駛，處拘役伍拾日，如易科罰金，
以參佰元折算壹日；又因過失致人於死，處有期徒刑陸月，如易科罰金，以參佰元折
算壹日。
    事  實
一、乙○○於民國九十年九月二十四日中午十一時許，在台南縣官田鄉渡頭村二三鄰
    渡子頭一七五之一號家中，飲用高梁酒等酒類後，已達不能安全駕駛動力交通工
    具之程度，原應注意飲酒後，吐氣所含酒精濃度超過每公升０‧二五毫克以上者
    ，將為酒力所困，辨識力、注意力、反應力均不如常，依規定不得駕車，竟仍於
    同日下午五時三十分許，駕駛車牌號碼Ｎ七－二八八○號自用小客車，沿台南縣
    官田鄉○○村村○道路，由西往東，左轉東北東方向行駛，途經上開路段渡子頭
    一三五號前時，因酒後、注意力、反應力、操控能力均變差及理應注意汽車行駛
    時，駕駛人應注意車前狀況，並隨時採取必要之安全措施，而依當時天候晴、有
    暮光、柏油路面、路面乾燥、無缺陷、道路上未有任何障礙物等情形以觀，客觀
    上亦無不能注意之情事，其竟疏於注意車前狀況，貿然通過該路口。適郭黃笑行
    經該處，亦明知行人應在劃設之人行道行走，在未劃設人行道之道路，應靠邊行
    走之規定，而依當時之情形，又無不能注意之情事，竟疏未注意貿然行走於渡子
    頭一三五號前道路上，由於雙方皆有上述過失，乙○○避剎不及遂撞及於道路上
    行走之郭黃笑。郭黃笑因之倒地受有「左側頭胸腹腿撞挫傷、顱內出血」等傷害
    ，於送醫途中不治死亡。而乙○○經警當場測得之吐氣酒精濃度，則達每公升零
    點四二毫克，確已達於不能安全駕駛車輛之程度。
二、案經郭黃笑之子甲○○訴由台南縣警察局麻豆分局報請臺灣臺南地方法院檢察署
    檢察官及檢察官自動檢舉偵查起訴。
    理  由
一、右述犯罪事實，業據被告於本院審理中坦承不諱，證人胡國材於警訊中證述甚詳
    ，並有台南縣警察局道路交通事故調查報告表、吐氣酒精濃度測試記錄表、刑法
    第一百八十五條之三案件測試觀察記錄表各一份，以及現場蒐證照片十三張附卷
    可證。而被害人郭黃笑因本件車禍死亡，除有財團法人台灣基督長老教會新樓醫
    院九十年九月二十四出具之診斷證明書一份在卷足參外，尚經臺灣臺南地方法院
    檢察署檢察官督同檢驗員相驗屬實，並製有勘驗筆錄、驗斷書及相驗屍體證明書
    各一份存卷可考。
二、按汽車行駛時，駕駛人應注意車前狀況，並隨時採取必要之安全措施，道路交通
    安全規則第九十四條第三項定有明文，本件被告駕車於道路上行駛，本應注意上
    開道路交通安全規則，而案發當時，天候晴、有暮光、柏油路面、路面乾燥、無
    缺陷、道路上未有任何障礙物等情形以觀，復有台南縣警察局道路交通事故調查
    報告表載明可考，據此判斷，客觀上亦無不能注意之情事，其竟疏於注意車前狀
    況，貿然行駛，致撞及於道路上行駛之被害人，是被告之駕駛行為，顯有過失。
三、次按：行人應在劃設之人行道行走，在未劃設人行道之道路，應靠邊行走，道路
    交通安全規則第一百三十三條前段，亦有明文。本件被害人行走於前開道路之上
    本應注意前開交通規則，竟疏未注意未靠邊行走，以致被告避剎不及而肇事，是
    被害人就本件肇事亦有過失。本院認為被告酒醉駕車，疏未注意車前狀況為肇事
    主因，被害人未靠路邊行走，以致被告避剎不及係肇事次因。
四、本件被害人未靠邊行走致被告避剎不及係本件車禍之肇事次因，已如前述，然被
    告之前述過失，既與被害人之過失，併合而為本件車禍肇事之原因，故被害人之
    過失或可供做量刑時之斟酌，但被告之刑責則不能因此相扺而獲得免除。
五、末查，本件被害人係因此次車禍而受有如事實欄所載之死亡結果，故被告之過失
    駕車行為，與被害人所受之死亡結果間，復具有相當因果關係，是本件事證已甚
    明確，被告過失致死之犯行堪予認定。
六、按酒精使用後對人體之影響，除造成自主神經系統亢奮，與認知功能之暫時性缺
    損外，與駕駛能力有關者，為對於移動景物的追蹤能力、經強光照射後恢復視力
    ，及監視四周的注意力等，而此三種能力在夜間駕車尤其重要，許多人飲酒後因
    沒有可自覺的生理反應，以致腦部功能已缺損而仍不自知照常開車，此乃許多酒
    後駕車造成意外事故之主因之一（台北醫學院附設醫院精神科蔡尚穎主任論文「
    酒精對人體生理與行為之影響」參照），亦為刑法修正增訂第一百八十五條之三
    之立法理由。次按，許多研究指出呼氣酒精濃度達每公升０．二五毫克以上或血
    液中酒精濃度達０．０五﹪（五０mg/dl）以上，將使其複雜技巧障礙、駕駛能
    力變壞肇事率比未飲酒時高二倍（參見司法院第四十五、第四十六期司法業務研
    究會研究專輯刑事法律專題研究（十七）第三０七頁，中央警察大學交通學系暨
    交通管理研究所蔡中志——對飲酒不能安全駕駛之執法研究）。再者，道路交通
    安全規則第一百十四條第二款規定，汽車駕駛人飲酒後吐氣所含酒精成份（即濃
    度）超過每公升０．二五毫克以上者，不得駕車，即是基於酒精對人體中樞神經
    系統有麻醉作用，為維護安全駕駛，而為之禁止規定。另刑法第一百八十五條之
    三所稱服用酒類或其他相類之物，不能安全駕駛動力交通工具之公共危險條款，
    則屬抽像危險犯之規定，此種抽象危險犯係伴隨飲酒過量駕車之行為而當然成立
    。換言之，只需客觀上有此種行為出現，危險即視為存在，是否果真肇事，並不
    影響公共危險罪責之成立，然如確實因之駕車肇事，其刑責之明顯性，自更不待
    言。又參考德國、美國之認定標準，對於酒精濃度呼氣已達每公升０．五五毫克
    或血液濃度達０．一一％以上，肇事率為一般正常人之十倍，認為已達「不能安
    全駕駛」之標準；至於上揭數值以下之行為，如輔以其他客觀事實得作為「不能
    安全駕駛」之判斷，亦認為應依刑法第一百八十五條之三之規定移送法辦處以刑
    罰，此有法務部八十八年五月十八日法八八檢字第００一六六九號函可資參照。
七、另查，被告於上述時、地，酒後駕車肇事之事實，除據其供認屬實外，被告駕車
    肇事後，經警測得其吐氣之酒精濃度尚達每公升０．四二毫克，亦有吐氣酒精濃
    度測試報告表一紙在卷可按，雖未超過法務部所定之每公升０．五五毫克之標準
    ，參照右開說明可知，被告縱有優越之駕駛技巧可閃避道路之障礙，然有酒後駕
    駛能力降低之情形，而依前述道路交通安全規則之規定本不得駕車，被告竟無視
    上開規定，猶駕車外出，嗣後並因酒後行車不穩及疏未注意車前狀況，致擦撞被
    害人，足證被告當時之注意力已無法集中，飲酒後確已影響其判斷力及肢體協調
    能力，故被告駕車當時，業已陷於不能安全駕駛之程度甚明。
八、核被告乙○○所為，係犯刑法第二百七十六條第一項之普通過失致死罪，及同法
    第一百八十五條之三之公共危險罪。又被告所犯過失致人於死罪，係酒醉駕車肇
    事因而致人死亡，且依法應負刑事責任，故應依道路交通管理處罰條例第八十六
    條第一項之規定，加重其刑。而被告所犯前述二罪間，構成要件不同，行為互殊
    ，應予分論併罰。本院審酌被告犯罪之動機、目的，其生活狀況、品行、智識程
    度、本件犯罪所生之危險、損害，與其過失程度，以及其駕車肇事後，經警當場
    測得之吐氣酒精濃度，僅達每公升零點四二毫克，然被告即與被害人之家屬，就
    民事賠償問題達成和解，亦有台南縣官田鄉調解委員會調解筆錄及收據各一紙在
    卷可憑，被害人之疏失行為，係本件車禍之肇事次因，而被告之駕駛行為，則為
    本件車禍之肇事主因，已如前述，顯見其犯後態度尚稱良好等一切情狀，分別量
    處如主文所示之刑及易科罰金之折算標準，以資懲儆。
據上論斷，應依刑事訴訟法第二百九十九條第一項前段，道路交通管理處罰條例第八
十六條第一項，刑法第一百八十五條之三、第二百七十六條第一項、第四十一條第一
項前段，罰金罰鍰提高標準條例第一條前段、第二條，判決如主文。
中      華      民      國      九十一      年    五        月    十六  日
                                臺灣臺南地方法院交通法庭
                                    法  官  蔡  直  青
右正本證明與原本無異。
如不服本判決，應於判決送達後十日內向本院提出上訴狀( 應附繕本 )。
                                    書記官  孫  鈴  堯
中      華      民      國      九十一      年    五        月    十六  日
附錄本案論罪科刑法條全文：
中華民國刑法第一百八十五條之三
服用毒品、麻醉藥品、酒類或其他相類之物，不能安全駕駛動力交通工具而駕駛者，
處一年以下有期徒刑、拘役或三萬元以下罰金。
中華民國刑法第二百七十六條第一項
 (過失致死罪)
因過失致人於死者，處二年以下有期徒刑、拘役或二千元以下罰金。
